【裁判字號】    99,交聲再,6
【裁判日期】    990730
【裁判案由】    業務過失傷害
【裁判全文】
臺灣高等法院高雄分院刑事裁定         99年度交聲再字第6號
聲請人即
受判決人    甲○○
上列聲請人因業務過失傷害案件，對於本院99年度交上易字第28
號中華民國99年6 月17日確定判決（臺灣高雄地方法院檢察署98
年度偵字第26780號），聲請再審，本院裁定如下：
    主  文
再審之聲請駁回。
    理  由
一、聲請意旨略稱：聲請人即受判決 （下稱聲請人）因業務過失
    傷害案件，經本院99年度交上易字第28號判決（下稱原判決
    ）判處罪刑確定，惟(一)該案判決係依據被告自小貨車車前金
    屬保險桿右下凹痕，係本案車禍所撞擊，然此一撞痕早於97
    年12月19日即本案車禍98年2 月13日前已經存在，此有瑞昌
    驗車廠驗車影片檔及照片可證；(二)再聲請人於98年2 月13日
    警詢時陳述其自小貨車右前車頭保險桿有撞痕，佐以被告於
    警、偵訊所供，告訴人騎乘機車左前方面板撞到伊自小貨車
    右前方靠近車門處，係指保險桿右前側之另一撞痕，有照片
    1 紙可證，原審斷章取義誤為係指上開保險桿右下凹痕；(三)
    依告訴人機車車損照片所示，告訴人之機車車頭左側毀損，
    且車頭前方亦有受損，惟其左側毀損係因機車左側倒地所致
    ，並非原判決所認定之車頭前方未受損。而依告訴人於98年
    3 月24日所提出機車維修估價單，其內容為前燈反射、前燈
    殼、下導流、內箱、腳踏板、面板、車台調正，可見告訴人
    機車係遭正面撞擊始會導致車台凹陷需調正；(四)聲請人於案
    發當日並非從事業務中，而係開車載友人回家，亦有證人曾
    秀玲可證；(五)原判決審酌謂聲請人迄未賠償告訴人劉張富華
    ，惟聲請人於98年10月9 日已賠償告訴人64346 元，有旺旺
    友聯強制險已決賠案查詢書1 份可證；(六)原判決事實欄已載
    明：聲請人於發覺前向到場處理之警員承認自己駕駛肇事，
    惟未引用自首條款，給予減刑或緩刑等語，爰依刑事訴訟法
    第420 條第1 項第6 款規定聲請再審。
二、按有罪之判決確定後，因發現確實之新證據，足認受有罪判
    決之人應受無罪、免訴、免刑或輕於原判決所認罪名之判決
    者，為受判決人之利益，得聲請再審；法院認為無再審理由
    者，應以裁定駁回之，刑事訴訟法第420 條第1 項第6 款、
    第434 條第1 項分別定有明文。再按刑事訴訟法第420條第
    1 項第6 款規定，因發見確實之新證據，足認受有罪判決之
    人，應受輕於原判決所認罪名之判決者，為受判決人之利益
    ，始得聲請再審。條文既曰輕於原判決所認「罪名」，自與
    輕於原判決所宣告之「罪刑」有別，所謂輕於原判決所認罪
    名，係指與原判決所認罪名比較，其法定刑較輕之相異罪名
    而言，例如原認放火罪實係失火罪，原認殺尊親屬罪實係普
    通殺人罪，原認血親和姦罪實係通姦罪等是。至於同一罪名
    之有無加減刑罰之原因者，僅足影響科刑範圍而罪質不變，
    即與「罪名」無關，自不得據以再審。從而自首、未遂犯、
    累犯、連續犯等刑之加減，並不屬於刑事訴訟法第420 條第
    1 項第6 款所指罪名之範圍，最高法院70年度第7 次刑事庭
    會議決議著有明文。又刑事訴訟法第420條第1項第6款所稱
    發見確實之新證據，除須具有該證據可認為確實足以動搖原
    確定判決而對受判決人為有利之判決之「確實性」特性外，
    尚須具備該證據係在事實審法院於判決前即已存在，因未經
    發見，不及調查斟酌，或審判時未經注意，至其後始行發見
    之「新規性」特質，二者均不可或缺，倘未兼備上開學理上
    所謂「確實性」與「新規性」之二種再審新證據之特性，即
    不能據為再審之原因（最高法院86年度台抗字第477 號判例
    意旨參照）。
三、經查：
  (一)聲請人係於98年2 月13日下午4 時30分許，駕駛F6－8339號
    自用小貨車沿高雄縣梓官鄉○○路由東向西行駛，行經該路
    與496 巷無號誌交岔路口處，與由嘉展路496 巷口駛出而駕
    駛TWQ- 555機車之訴人劉張富華發生撞擊，致告訴人受有左
    小腿脛腓骨開放性骨折及左側軀幹處鈍挫傷等傷害，有高雄
    縣政府警察局岡山分局道路交通事故現場圖、道路交通事故
    調查報告表(一)、(二)、高雄榮民總醫院診斷證明書、照片可稽
    ，並為聲請人所坦承，業經本院依職權調取本院99年度交上
    易字第28號案卷核閱無誤。而車輛行經無號誌之交岔路口，
    應減速慢行，作隨時停車之準備，又汽車行駛時，駕駛人應
    注意車前狀況，並隨時採取必要之安全措施，道路交通安全
    規則第93條第1 項第2 款、第94條第3 項分別定有明文。聲
    請人考領有駕駛執照，且平日駕駛自用小貨車從事資源回收
    工作，當知上開規定，當時日間自然光線、柏油路面、乾燥
    、無缺陷、無障礙物、視距良好，亦有道路交通事故調查報
    告表可佐，復無不能注意之情事，竟駕車與告訴人劉張富華
    人車發生撞擊，致告訴人劉張富華受傷，已堪認有過失之處
    。且本件車禍經檢察官送臺灣省高屏澎車輛行車事故鑑定委
    員會鑑定結果，亦認被告駕駛自小貨車行經無號誌岔路口未
    注意車前狀況，並採取必要之安全措施為肇事次因，亦有鑑
    定意見書可參，是以聲請人既係駕車行經無號誌之交岔路口
    ，而與告訴人發生撞擊，足見其行經該處並未減速慢行，且
    未作隨時停車之準備，復無其他不能注意之情況，自有過失
    ，復被告之上開過失與告訴人劉張富華之傷害間有因果關係
    ，則被告應負業務過失致人傷害之罪責至明。
  (二)本案據聲請人所提出之瑞昌驗車廠驗車影片檔及照片所示，
    形式上固可認聲請人所駕之F6－8339號自用小貨車車頭前方
    金屬保險桿右下大凹痕，應係97年12月19日驗車時，即本案
    98年2 月13日前即已存在。惟聲請人已自承，告訴人係騎乘
    機車左前方面板撞到伊自小貨車右前方靠近車門處，並自承
    其警詢所稱自小貨車右前車頭保險桿有撞痕，係指保險桿右
    側之另一撞痕，有其所提附件二之照片可憑，是以縱依聲請
    人所述，本案之撞擊位置仍係靠近其大貨車車頭右前方之保
    險桿側處，則告訴人既係騎乘機車自聲請人所駕車輛右前方
    駛來，聲請人如已減速慢行，作隨時停車之準備，且注意車
    前狀況，並隨時採取必要之安全措施，亦不致與告訴人所駕
    機車發生撞擊，是以聲請人所提出之上開證據，仍然不足以
    認定其應受無罪、免訴、免刑或輕於原判決所認罪名之判決
    之情形至明。
  (三)至聲請人所提出之告訴人機車維修估價單於原審判決前即已
    提出附卷，業經本院調取該案卷宗核閱無誤，已非「新證據
    」，且縱認本案係告訴人機車車頭與聲請人所駕自用小貨車
    保險桿右側發生撞擊，亦無從認定被告並無過失，亦如上述
    。
  (四)復按汽車駕駛人之駕駛工作，乃隨時可致他人身體生命於危
    險之行為，並係具有將該行為繼續，反覆行使之地位之人。
    因此應有經常注意俾免他人於危險之特別注意義務。上訴人
    所駕駛之客貨兩用車，係以之為販賣錄音帶所用，其本人並
    以販賣錄音帶為業，故其駕駛該車本屬其社會活動之一，在
    社會上有其特殊之屬性（地位），其本於此項屬性（地位）
    而駕車，自屬基於社會生活上之地位而反覆執行事務，因之
    ，在此地位之駕車，不問其目的為何，均應認其係業務之範
    圍。上訴人徒以其時非用以運載錄音帶，即謂非業務行為，
    難認有理由，最高法院75年台上字第1685號著有判例可資參
    照，是以聲請人既係以駕駛自用小貨車從事資源回收為業，
    其駕駛自用小貨車之行為，已屬基於其社會生活地位反覆實
    施之行為，不問其肇事時駕車目的為何，均屬業務行為，聲
    請人認其非屬業務上過失行為，即與法未合。
  (五)再聲請人所提出之旺旺友聯強制險已決賠案查詢書，僅在指
    摘原判決之量刑輕重，並非指聲請人應受輕於原判決所認「
    罪名」，亦與刑事訴訟法第420 條第1 項第6 款所定要件不
    符。
  (六)末原判決有無「自首」等刑之加減事由，並非刑事訴訟法第
    420 條第1 項第6 款所指罪名之範圍，亦如上述，此部分聲
    請意旨，同屬無據。
四、綜上所述，本件聲請人所舉聲請再審之理由，核與刑事訴訟
    法第420 條第1 項第6 款所要件定不符，應認為無再審理由
    ，爰依同法第434 條第1 項，裁定如主文。
中    華    民    國    99    年    7     月    30    日
                  刑事第七庭    審判長法  官 莊飛宗
                                      法  官 謝宏宗
                                      法  官 蔡廣昇
以上正本證明與原本無異。
不得抗告。
中    華    民    國    99    年    7     月    30    日
                                      書記官 曾允志

司法院資訊處製作；財團法人民間司法改革基金會備份。
